臺灣高等法院刑事裁定
111年度抗字第1544號
抗  告  人
即  被  告  袁秉華


                    （現於法務部○○○○○○○○○○○執行中）
上列抗告人即被告因聲明疑義案件，不服臺灣新北地方法院111
年度審聲字第7號，中華民國111年9月13日裁定，提起抗告，本
院裁定如下：
    主  文
抗告駁回。
    理  由
一、原裁定意旨略以：被告袁秉華前因竊盜案件，經臺灣新北地
    方法院以106年度審簡字第1583號判決（下稱前案），其主
    文記載「袁秉華攜帶兇器竊盜未遂，處有期徒刑肆月，如易
    科罰金，以新臺幣壹仟元折算壹日。」上開判決主文意義明
    瞭，並無聲明疑義之必要。被告以其行為時使用之工具係為
    破壞鎖頭便利行竊，並無持以傷人之意圖及動作，法院以工
    具一律視為「兇器」，乃不當擴張法律，侵害被告受憲法保
    障之權益云云，聲明疑義，非屬判決主文之疑義。因認被告
    聲明疑義於法不合，應予駁回。
二、抗告意旨略以：刑法「兇器」之定義，應著重行為人之犯意
    ，即以行為人有無傷人之意圖或動作為斷，例如攜帶鑰匙、
    鉛筆，甚或拳頭本身，同足以傷人，卻從未被認定為「兇器
    」，本件被告所持扳手僅是便於行竊，全無傷人念頭、動作
    ，自非「兇器」，最高法院79年台上字第5253號判例早已不
    合時宜，法官依據法律獨立審判，應不受拘束，前案判決主
    文諭知「攜帶兇器竊盜未遂」，並加重其刑，乃增加法律所
    無之內容，違反罪刑法定原則、刑罰相當原則及比例原則，
    其主文所適用之法律及刑度確有疑義，且前案法官未調查被
    告自白是否以不法手段取得，逕以簡易程序隨便判決，被告
    聲明疑義，又是由前案判決之同一法官裁定，有失公平，爰
    提起抗告，請求撤銷前案主文，改依普通竊盜罪論處。
三、刑事訴訟法第483條規定，當事人對於有罪裁判之文義有疑
    義者，得向諭知該裁判之法院聲明疑義。所謂對於有罪裁判
    之解釋有疑義，是指判決之主文有疑義而言，就判決之理由
    ，則不許聲明疑義，蓋科刑判決確定後，檢察官應依判決主
    文而為執行，倘主文之意義明瞭，僅就主文與理由之關係所
    發生之疑義，並不影響於刑之執行，自無請求法院予以解釋
    之必要。
四、經查：
　㈠本件被告因竊盜案件，經臺灣新北地方法院以106年度審簡字
    第1583號判決諭知「袁秉華攜帶兇器竊盜未遂，處有期徒刑
    肆月，如易科罰金，以新臺幣壹仟元折算壹日。」有上開判
    決書及本院被告前案紀錄表附卷可資佐證，觀諸前案判決之
    主文文義明瞭，並無任何疑義，原審同此認定，以被告聲明
    疑義為無理由，予以駁回，經核並無違誤。
　㈡被告雖以前揭情詞提起抗告，然聲明疑義之程序係在解釋判
    決主文所生疑義，並非對於該判決為事後審查，由為判決之
    法官裁定釋明，於法並無不合。至被告對於刑法加重竊盜罪
    有關「兇器」之定義，與最高法院79年台上字第5253號判例
    意旨有不同主張，乃對前案判決「理由」提出抗辯，又所指
    前案判決有應調查之證據未經合法調查之失，則屬審判程序
    是否符合法定程式範疇，均非對於判決之「主文」有所疑義
    ，要非刑事訴訟法第483條規定之聲明疑義程序所得處理，
    宜另循其他途徑救濟。
五、綜上，本件抗告為無理由，應予駁回。　　
據上論斷，應依刑事訴訟法第412條，裁定如主文。
中　　華　　民　　國　　111 　年　　10　　月　　14　　日
　　　　　　　  　刑事第三庭    審判長法　官  張惠立  
　　　　　　　　　　　　　            法　官  鄭昱仁
　　　　　　　　　　　　　            法　官  廖怡貞
以上正本證明與原本無異。
不得再抗告。
                                      書記官  劉芷含
中　　華　　民　　國　　111 　年　　10　　月　　14　　日